最高法院刑事判決　　　　　　九十六年度台上字第五三七八號
上　訴　人　台灣高等法院檢察署檢察官
被　　　告　甲○○
上列上訴人因被告業務過失致人於死案件，不服台灣高等法院中
華民國九十四年三月八日第二審判決（九十三年度交上訴字第一
五六號，起訴案號：台灣桃園地方法院檢察署九十一年度偵字第
二一九六三號），提起上訴，本院判決如下：
    主  文
原判決撤銷，發回台灣高等法院。
    理  由
本件原判決以公訴意旨略稱：被告甲○○係全天祥企業有限公司
之司機，為從事駕駛業務之人，於民國九十一年五月十一日下午
，駕駛車牌號碼ＲＰ—二三二號自用大貨車，旁載同事徐安馬，
沿桃園縣龜山鄉迴龍往桃園市區方向行駛，於同日下午二時許，
途經桃園縣龜山鄉○○路○段與長壽路口時，本應注意車前狀況
及兩車併行之間隔，並隨時採取必要之安全措施，且依當時之狀
況能注意，竟疏未注意，適有黃壬達騎乘車牌ＩＴＵ—九三九號
（起訴書誤載為二八一號）重型機車在同向右側車道行駛，被告
所駕駛之自用大貨車不慎撞倒黃壬達所騎乘之重型機車，且該自
用大貨車輾壓黃壬達之頭、胸部，造成黃壬達神經性休克、頭胸
部鈍挫傷當場不治死亡，因認被告涉有刑法第二百七十六條第二
項之業務過失致人於死之罪嫌，經審理結果，認犯罪不能證明，
因認第一審判決諭知被告無罪，應無不合，予以維持，駁回檢察
官在第二審之上訴，固非無見。
惟查（一）審理事實之法院，對於案內與認定事實、適用法律、
罪名成立與否或於公平正義之維護或對被告之利益有重大關係之
一切證據，客觀上認為應行調查，又非不易調查或不能調查，而
未予調查，率予判決者，即有刑事訴訟法第三百七十九條第十款
規定應於審判期日調查之證據未予調查之違法。查本件原判決以
被害人黃壬達所戴安全帽上藍綠色油漆與採自被告所駕駛之自用
大貨車右後側輪胎上方油漆及車身逃生門口之油漆，固經內政部
警政署刑事警察局比對鑑定結果三者之油漆成分相似；另經內政
部警政署刑事警察鑑定結果，固亦認被害人所騎乘之機車左側導
流板擦痕之油漆成分與被告所駕駛之貨車車頭右側後照鏡上油漆
成分相似，惟採集自被告所駕駛貨車之檢體，其位置均在貨車右
邊車身下方之藍色油漆處，而上開貨車右邊車身下方藍色油漆之
上緣距離地面約１００公分，故該檢體採樣之位置距離地面必低
於１００公分，而以一名成年男子騎乘被害人當時所騎三陽牌汽
缸容量１２４ＣＣ之同型重型機車時，機車騎士頭部之高度顯然
高於上開貨車右邊車身下方之藍色油漆上緣甚多，另被告所駕駛
之上開貨車車頭右側後照鏡與機車左後導流板之高度，兩者高度
相距甚大，足見被告駕駛之大貨車右邊車身下方藍色油漆部分車
身不可能撞擊正在騎乘機車之被害人頭部所戴安全帽，車輛行進
時，上開貨車之右側後照鏡亦不可能與機車左後導流板發生碰撞
，是徒憑前述鑑定認被告所駕駛之車輛油漆與被害人所騎乘之機
車油漆成分相似，並無法證明被告所駕駛之大貨車確有碰撞到被
害人騎乘之機車，致被害人之機車倒地等情。然查本件肇事後，
被告所駕駛之自用大貨車其右前側照後鏡凸出處疑似有撞擊刮痕
且留有白色油漆，有警製刑案現場照片（見第一審卷第一宗第一
一四頁下方、一三六頁照片）可按，並經證人即警員呂孟原於第
一審到庭證實（見第一審卷第一宗第一二八頁、原審卷第六八頁
），又參以被害人頭戴之安全帽顏色近似白色，左側破損留有綠
色油漆、多處擦痕及血跡，右側則較為完好無損（見同上第一審
卷第一一０、一四五頁及相驗卷第三二頁照片），顯見安全帽左
側與他物有嚴重磨擦，本件雖以大貨車右邊車身下方之磨擦處，
不可能與騎乘於機車上之人頭部位等同高度，然而倘肇事時機車
騎士已因被撞擊而隨機車傾倒，則其頭部高度自然隨之而降低，
在人車傾倒之情形下，自有可能降低機車騎士所戴安全帽與大貨
車之磨擦點，原審未參酌被害人當時是否與被告貨車發生擦撞導
致人車倒地之情而為判斷，自有違經驗法則。再參以本件將肇事
大貨車與被害人所騎乘同型機車比對結果，大貨車之照後鏡高度
與機車上人頭高度似乎同高（見同上第一審卷第九九、一００頁
照片）。肇事大貨車之右邊照後鏡係凸出於車頭之外（見同上第
一審卷第一三三頁上面照片），其上既遺留有白色油漆，且所遺
留之白色油漆業經採樣，若與被害人所戴之近似白色安全帽原來
油漆對比檢驗，亦可驗出大貨車有無碰撞接觸被害人之身體頭部
，此對於案內與認定事實、適用法律、罪名成立與否或於公平正
義之維護有重大關係之證據，客觀上並無不能調查，原審自應予
以調查。（二）刑事訴訟法第一百五十九條之二規定被告以外之
人於檢察事務官、司法警察官或司法警察調查中所為之陳述，與
審判中不符時，其先前之陳述具有較可信之特別情況，且為證明
犯罪事實存否所必要者，得為證據。本件證人傅祖薰於警詢時之
陳述與第一審之證詞有極大之差異，警詢時證稱大貨車由該部機
車騎士左側經過後，機車騎士即倒在路邊，頭上還戴著安全帽，
並有流血，伊即上前把貨車叫住，貨車隨即停車等語（見他字第
一一八六號卷第二三頁背面），於第一審則證稱貨車在前面煞車
準備要停，然後有一台摩托車很快過來，貨車先煞車，然後摩托
車也煞車就跌倒，可能是下雨，就摔倒在路面上，當時旁邊都沒
有任何人，伊當時有對被告說沒你的事等語（見第一審卷第二宗
第十六至十八頁），證人傅祖薰之證述前後不一，因其供述關係
重大，原審未斟酌刑事訴訟法第一百五十九條之二規定，審酌其
先前之陳述是否出於自由意思，有否具有較可信之特別情況，前
後證詞何者為可採？逕以檢察官並未能舉證證明被告駕駛大貨車
確係從後方超越被害人之機車即認被告未保持兩車安全之間隔致
肇事係屬無據云云，亦嫌速斷。以上與判斷被告是否須負業務過
失致人於死刑責，至有關係，仍有待釐清。原審對於上開諸疑點
未予查明，即遽為被告無罪之判決，尚嫌速斷。以上諸端，或為
檢察官上訴所指摘，或為本院得依職權調查之事項，應認原判決
有撤銷發回更審之原因。
據上論結，應依刑事訴訟法第三百九十七條、第四百零一條，判
決如主文。
中　　華　　民　　國　九十六　年　　十　　月　 十一 　日
                      最高法院刑事第四庭
                          審判長法官  莊　登　照
                                法官  黃　一　鑫
                                法官  林　秀　夫
                                法官  徐　昌　錦
                                法官  許　錦　印
      本件正本證明與原本無異
                                      書  記  官
中　　華　　民　　國　九十六　年　　十　　月　 十五 　日
                                                      Ｑ
